臺灣臺南地方法院民事裁定
110年度事聲字第54號
異  議  人  林啓明  


相  對  人  林金對即瑩政美語補習班


上列當事人間聲請返還提存物事件，異議人對於民國110年8月27
日本院司法事務官所為110年度司聲字第467號裁定聲明異議，本
院裁定如下：
    主  文
異議駁回。
    理  由
一、按當事人對於司法事務官處理事件所為之終局處分，得於處
    分送達後10日之不變期間內，以書狀向司法事務官提出異議
    。司法事務官認前項異議有理由時，應另為適當之處分；認
    異議為無理由者，應送請法院裁定之。法院認第1項之異議
    為有理由時，應為適當之裁定；認異議為無理由者，應以裁
    定駁回之，民事訴訟法第240條之4第1項至第3項定有明文。
    查本件異議人聲明異議之本院110年度司聲字第467號民事裁
    定（下稱原裁定），係由本院司法事務官於民國110年8月27
    日所為之處分，並於同年9月3日對異議人為送達，異議人於
    同日聲明異議等情，有原裁定、本院送達證書及民事聲明異
    議狀各1件在卷可查；經司法事務官認其異議無理由而送請
    本院裁定，符合上開法律規定，合先敘明。
二、本件異議意旨略以：原裁定雖以相對人以存證信函定20日以
    上期間通知相對人行使權利，異議人已於110年7月6日收受
    該通知，迄今仍未對相對人行使權利為由，准予返還相對人
    因免為假執行所提存之擔保金新臺幣（下同）353,400元（
    提存案號為109年度存字第1061號，下稱系爭提存物），惟
    本院109年度簡上字第300號事件於110年5月17日判決確定後
    ，異議人已於110年6月24日向本院聲請強制執行，並請求扣
    押系爭提存物，目前由本院以110年度司執字第57376號執行
    在案，且本院執行處已於110年6月28日以執行命令扣押系爭
    提存物，禁止相對人取回。故異議人早已於110年7月6日前
    ，就已對系爭提存物行使權利，原裁定認異議人未對系爭提
    存物行使權利，洵有違誤，為此具狀聲明異議，請求廢棄原
    裁定等語。
三、按訴訟終結後，供擔保人證明已定20日以上之期間，催告受
    擔保利益人行使權利而未行使者，法院應依供擔保人之聲請
    ，以裁定命返還其提存物或保證書，民事訴訟法第104條第1
    項第3款前段定有明文，前開規定，於其他依法令供訴訟上
    之擔保者準用之，並為同法第106條前段所明定。而民事訴
    訟法第104條第1項第3款所謂「受擔保利益人行使權利」，
    係指向法院起訴或為與起訴相同效果之訴訟行為（如聲請調
    解或聲請發支付命令）而言（最高法院101年度台抗字第 10
    49 號民事裁定意旨參照）。又宣告原告供擔保後得為假執
    行，同時宣告被告預供擔保免為假執行之判決，係為平衡原
    、被告雙方之利益，原告所供擔保，係備不當執行時賠償被
    告損害之用，被告預供之擔保，則係預為不當阻止假執行時
    賠償原告之損害而設，該擔保金應否返還，僅應以原告是否
    曾因免假執行受有損害，為准駁之依據（最高法院88年度台
    抗字第382號裁定意旨參照）。又因宣告假執行而提供之擔
    保金，係備作賠償受擔保利益者，將來本案勝訴確定，而因
    假執行不當所定受之損害之用，故上開條文之訴訟終結，自
    係指本案之訴訟而言（最高法院69年度台抗字第279號裁定
    意旨參照）。是為免假執行所提供之擔保，其所謂訴訟終結
    ，亦如假執行之訴訟終結，係指本案訴訟者言。再按供擔保
    人就提存之擔保金得否請求返還，應專以上開法條是否符合
    為斷，至於該擔保金是否因其他原因被查封致事實上不能取
    回，則屬另一問題，核與法院應否裁定准予返還提存物無涉
    。且供擔保人於法院裁定准許返還提存物後，始對該提存物
    有處分權。供擔保人之提存金得否取回尚非確定，而受有他
    債權人聲請扣押時，執行法院將核發附條件之扣押命令，故
    法院不得因該筆擔保金經扣押而駁回供擔保人之聲請，否則
    日後將使執行法院之換價命令無法直接滿足，而提存所亦認
    擔保人對該提存物尚因受擔保利益人而存在，法定要件未具
    備，仍無法逕予取回。是故執行法院扣押，並不影響應否准
    許返還擔保金之裁定（最高法院71年度台抗字第484號裁定
    意旨、臺灣高等法院暨所屬法院100年法律座談會民事類提
    案第50號研討結果參照）。
四、經查：異議人與相對人間遷讓房屋等事件，相對人前依本院
    108年度南簡字第1430號民事判決（下稱系爭一審判決），
    為免為假執行，曾提供353,400元為擔保（即系爭提存物）
    ，並以本院109年度存字第1061號提存事件提存在案。嗣上
    開事件經相對人提起上訴後復撤回上訴，故系爭一審判決於
    110年5月17日確定而告終結，相對人並已於110年7月5日以
    楠梓郵局第101號存證信函催告異議人於文到21日內行使權
    利，異議人於同年月6日收受後迄未行使權利等情，業經本
    院調閱本院108年度南簡字第1430號、109年度簡上字第300
    號、109年度存字第1061號、109年度司執字第108968號等事
    件卷宗查明無訛，並有相對人提出之系爭一審判決、上開提
    存書、國庫存款收款書、存證信函暨回執在卷可證；而異議
    人迄本院裁定准予返還提存物予相對人時，仍未以其因免假
    執行受有損害，而向相對人行使權利即起訴或為起訴相同效
    果之訴訟行為等情，亦有本院民事紀錄科查詢表、索引卡查
    詢紀錄附卷可稽，堪認異議人並未於期間內行使權利。
五、至本件異議人所陳其已於110年6月24日持系爭一審判決及確
    定證明書為執行名義，向本院民事執行處聲請就系爭提存物
    為強制執行，並經本院民事執行處於110年6月28日就系爭提
    存物核發執行命令，於353,400元及其利息之範圍內予以扣
    押等情，固有異議人所提出本院110年6月28日南院武110司
    執清字第57376號執行命令在卷可參，並經本院調取該案卷
    宗核閱屬實。然揆諸前揭說明，此僅係相對人無法持本裁定
    向提存所取回系爭提存物，須俟系爭提存物可予發還時，提
    存所方准相對人持本裁定取回系爭提存物而已，與系爭提存
    物是否應裁定返還無涉。從而，相對人以其於訴訟終結後催
    告異議人於21日內行使權利而未行使，聲請返還系爭提存物
    ，於法並無不合，應予准許。原裁定准許相對人之聲請，尚
    無不合。異議意旨指摘原裁定不當，聲明廢棄，為無理由，
    應予駁回。爰裁定如主文。
中　　華　　民　　國　　110 　年　　9 　　月　　27　　日
                  民事第二庭    法  官　余玟慧
以上正本係照原本作成。
如對本裁定抗告須於收受裁定正本後10日內向本院提出抗告狀，
並應繳納抗告費新台幣1,000元整。
中　　華　　民　　國　　110 　年　　9 　　月　　27　　日
                                書記官  彭蜀方